【裁判字號】    92,上訴,3004
【裁判日期】    921001
【裁判案由】    毒品危害防制條例
【裁判全文】
臺灣高等法院刑事判決                          九十二年度上訴字第三四號
    上  訴  人
    即  被  告  乙○○
    指定辯護人  本院公設辯護人甲○○
右上訴人因違反毒品危害防制條例案件，不服臺灣士林地方法院九十二年度訴字第三
○○號，中華民國九十二年六月三十日第一審判決（起訴案號：臺灣士林地方法院檢
察署九十一年度偵字第一○三三五號、第一○三三六號）提起上訴，本院判決如左：
    主  文
上訴駁回。
    事  實
一、乙○○曾因麻醉藥品管理條例案件，於八十四年九月二十六日經本院以八十四年
    上訴字第三Ｏ四八號判處有期徒刑二年十月確定，並於八十七年十月三十日縮刑
    期滿執行完畢。渠猶不知悔改，竟因綽號「旺仔」之成年人同意不定期免費或廉
    售海洛因供其吸食，即與林其峰、「旺仔」三人基於販賣第一級毒品海洛因之共
    同概括犯意聯絡，由「旺仔」提供海洛因毒品，林其峰、乙○○負責接聽電話、
    ，周文峰再與林其峰電話約定購買海洛因淨重約一點多公克，隨即由乙○○騎機
    車送至台北市○○路一０六巷旁交予周文峰，並收取價款新台幣（以下同）七千
    五百元；嗣於同年月十七日下午三時許，因周文峰為協助警察追查毒品上游而以
    電話再次要約林其峰購買海洛因毒品時，再答應賣予海洛因一包，並仍由乙○○
    基於同一概括犯意騎乘機車送至同一地點交予周文峰，而為警於交貨現場查獲乙
    ○○並扣得前開海洛因一包而未遂，再由乙○○帶同至台北市○○區○○路一Ｏ
    六巷九弄二十七號查獲林其峰，並扣得海洛因四小包，總共查獲五包（毛重八點
    三公克、淨重六公克）。
二、案經臺北市政府警察局信義分局報告臺灣士林地方法院檢察署檢察官偵查起訴。
    理  由
一、訊據上訴人即被告乙○○否認有共同販賣毒品之情事，伊僅為人送貨二次，認原
    審量刑過重，請求從輕量刑云云。
二、經查：
  (一)警察於案發當天在被告林其峰等住處查獲被告乙○○之0000000000號
    行動電話一支，該行動電話與林其峰持用之0000000000號行動電話有
    多次通聯紀錄，亦有該二支電話之通聯紀錄在卷可稽，足見被告與林其峰及「旺
    仔」之關係，非僅係前往購買海洛因，臨時被差遣送貨之關係而已。況被告乙○
    ○於案發當晚在警詢時坦承：「為林其峰運送及販賣海洛因二次，分別為九十一
    年十月十六日十六時至十七時左右，及今日同送到被查獲地點交給周文峰」、「
    第一次新台幣七千元（應為七千五百元之誤），第二次將毒品海洛因交給周文峰
    時還未收錢就被查獲，第一次的錢因「旺仔」有在，我就將錢交給他」等語（參
    見第一０三三五號偵查卷第二七頁）；翌日被移送至士林地檢署時亦稱：「九十
    一年十月十七日運送毒品予周文峰，是林其峰叫我拿予他，未收款」、「九十一
    年十月十六日運送毒品予周文鋒，我有拿到七千五百元予「旺仔」，十六日是「
    旺仔」交代林其峰」（參見第一０三三六號偵查卷第八三、八四頁）；嗣於九十
    一年十一月六日在偵查中仍坦承：「我幫林其峰送毒品給周文峰二次，第一次有
    拿七千五百元回來交林其峰，第二次因警察在所以沒拿」；復於本院審理時亦坦
    承渠確實有拿毒品給周文峰，第二次未收到錢即被查扣海洛因一包等情。
  (二)共犯林其峰於警詢時亦稱：「第一次九十一年十月十六日十三時許，周文峰打電
    話給我買新台幣七千五百元海洛因，是叫外號細漢的乙○○拿給周文峰，在東湖
    路一０六巷內，第二次就是今（十七）日十六時三十分左右，也是一樣的地點，
    周文峰要買新台幣四千元」，又稱：十月十七日乙○○帶警方到我東湖路住處查
    獲海洛因四包等語（參見第一０三三五號偵查卷第三四頁至三六頁）。
  (三)證人周文峰於警詢時證稱：「九十一年十月十六日十三時向林其峰購買一包海洛
    因，新台幣七千五百元，大約一點多公克，也是由乙○○拿給我的，交易地點在
    台北市○○路一０六巷旁，…我是於今（十七）日十五時許再次打000000
    0000號的電話要跟林其峰買海洛因新台幣四千元，也是乙○○送給我，所以
    就被警方查獲」（參見第一０三三五號偵查卷第二二頁參照）；另於偵查中亦供
    稱：「九十一年十月十六日向林其峰購買海洛因一包重約一點多公克，新台幣七
    千五百元，是乙○○送去東湖給我」；「十月十七日當天在警察局應警察要求，
    是用我自己行動電話000000000打同一手機給他，假裝要購買毒品，此
    次金額大約四千元左右，也是乙○○送到東湖給我，等乙○○送到東湖給我時候
    ，就被警察查獲」（參見同卷第一七二頁）。又周文峰於原審到庭與被告乙○○
    對質時，仍堅稱「十月十六日、十七日確係乙○○送毒品海洛因過來，錢七千五
    百元有交給他」（參見原審卷第一一五頁）。凡此均可認定被告乙○○確有二次
    為共犯林其峰、及綽號「旺仔」等送交海洛因與周文峰的事實，而十月十七日又
    係當場為警查獲的現行犯，且查扣之五包海洛因經鑑驗結果毛重八點三公克，淨
    重六公克，確為海洛因，有台北市政府警察局信義分局鑑驗報告單在卷可稽（見
    偵字第一○三三六號第五五頁），是被告乙○○此部分的犯罪事實至為明確，其
    犯行足堪認定。
三、按共同正犯之成立，祇須具有犯意之聯絡，行為之分擔，即不問犯罪動機起於何
    人，亦不必每一階段犯行，均經參與（最高法院三十四年度上字第八六二號判例
    意旨參照）；而共同正犯間，非僅就其自己實施之行為負其責任，並在犯意聯絡
    之範圍內，對於他共同正犯所實施之行為，亦應共同負責。經查，被告乙○○為
    貪圖免費或廉售海洛因供其施用，而分擔販賣毒品行為中之送交海洛因並收受價
    款等事宜，均已直接從事販賣毒品的構成要件之行為，且具有犯意之聯絡及行為
    之分擔，自均應對販賣第一級毒品之犯行與「旺仔」、林其峰負共犯責任。
四、核被告乙○○所為，係犯毒品危害防制條例第四條第一項之販賣第一級毒品既遂
    罪、及同條第五項之販賣第一級毒品未遂犯（即九十一年十月十七日部分）。被
    告乙○○與林其峰及綽號「旺仔」三人間具有犯意聯絡及行為分擔，均為共同正
    犯。又被告販賣海洛因前持有海洛因之低度行為，為販賣之高度行為所吸收，不
    另論罪。被告先後多次犯行，時間緊接，方法相同，觸犯構成要件相同之罪名，
    顯係基於概括犯意反覆為之，其中雖有既遂與未遂情形，仍構成連續犯，應依刑
    法第五十六條之規定，以販賣第一級毒品既遂之一罪論。另被告乙○○曾因違反
    麻醉藥品管理條例案件，於八十四年九月二十六日經本院八十四年上訴字第三Ｏ
    四八號判處有期徒刑二年十月確定，並於八十七年十月三十日縮刑期滿執行完畢
    ，有本院被告全國前案紀錄表各一份在卷可證，被告於五年之內，再犯本件有期
    徒刑以上之刑之罪均為累犯，惟本件之罪本刑為死刑及無期徒刑，依法不得加重
    ，併予敘明。又查被告乙○○身染毒癮，為期免費或減價購買毒品，一時失慮，
    致觸法網，犯罪次數、數量不多，本院認為倘處以前開罪名最低刑度無期徒刑，
    猶嫌過重，顯有情輕法重之虞，綜觀被告犯行尚有可憫恕之處，爰依刑法第五十
    九條規定，減輕其刑。
五、原審以被告所犯罪證明確，援引毒品危害防制條例第四條第一項、第十八條前段
    、第十九條第一項，刑法第十一條前段、第二十八條、第五十六條、第四十七條
    、第五十九條，審酌被告乙○○非法販賣第一級毒品海洛因供他人施用，對他人
    身心戕害甚鉅，助長社會不良風氣，及其犯罪之動機、目的、手段、被告之品行
    、智識程度、所得利益及犯罪所生之危害、犯罪次數、及犯罪後態度等一切情狀
    ，量處有期徒刑八年。並認扣案之第一級毒品海洛因肆包（驗餘淨重伍點參公克
    ）、壹包（驗餘淨重零點柒公克），係第一級毒品，不問屬於犯人與否，均應依
    毒品危害防制條例第十八條第一項前段之規定沒收銷燬之。又扣案之分裝工具壹
    支、分裝袋肆拾個、電子磅秤壹台、門號0000000000號行動電話壹支
    （內含ＳＩＭ卡壹張）、行動電話ＩＣ晶片肆枚（門號Ｚ000000000、
    Ｚ000000000、Ｚ000000000、Ｚ000000000），係
    供販賣毒品所用之物，爰依毒品危害防制條例第十九條第一項前段之規定沒收之
    。另販賣毒品所得新台幣七千五百元（九十一年十月十六日部分），亦應依同條
    例第十九條第一項之規定沒收，如全部或一部不能沒收時，則以其財產抵償之。
    至針筒四支，為被告等施用海洛因之物，因與本件無關，不予宣告沒收。經核其
    認事用法並無違誤，量刑亦屬允當，被告上訴空言指摘原判決不當，量刑過重，
    為無理由，應予駁回。
據上論斷，應依刑事訴訟法第三百六十八條，判決如主文。
本案經檢察官施慶堂到庭執行職務。
中      華      民      國    九十二    年      十      月      一      日
                              臺灣高等法院刑事第三庭
                                  審判長法  官  張  連  財
                                        法  官  張  傳  栗
                                        法  官  黃  金  富
右正本證明與原本無異。
如不服本判決，應於收受送達後十日內向本院提出上訴書狀，其未敘述上訴之理由者
並得於提起上訴後十日內向本院補提理由書（均須按他造當事人之人數附繕本）。
                                        書記官  江  采  廷
中      華      民      國    九十二    年      十      月      二      日
附錄：本判決論罪科刑法條全文
毒品危害防制條例第四條：
一製造、運輸、販賣第一級毒品者，處死刑或無期徒刑，處無期徒刑者，得併科新臺
  幣一千萬元以下罰金。
二製造、運輸、販賣第二級毒品者，處無期徒刑或七年以上有期徒刑，得併科新臺幣
  七百萬元以下罰金。
三製造、運輸、販賣第三級毒品者，處五年以上有期徒，得併科新臺幣五百萬元以下
  罰金。
四製造、運輸、販賣專供製造或施用毒品之器具者，處一年以上七年以下有期徒刑，
  得併科新臺幣一百萬元以下罰金。
五前四項之未遂犯罰之。


司法院資訊處製作；財團法人民間司法改革基金會備份。
